【裁判字號】    89,上易,1542
【裁判日期】    891121
【裁判案由】    竊盜
【裁判全文】
臺灣高等法院高雄分院刑事判決    八十九年度上易字第一五四二號
    上  訴  人
    即  被  告  乙○○
    選任辯護人  洪士宏
右上訴人等因竊盜案件，不服臺灣高雄地方法院八十九年度易字第二八四一號中華民
國八十九年八月三日第一審判決（起訴案號：臺灣高雄地方法院檢察署八十九年度偵
字第六八五七號），提起上訴，本院判決如左：
      主      文
原判決撤銷。
乙○○無罪。
      理      由
一、公訴意旨略以：被告於八十九年三月二十日下午五時五分許在高雄市○○○路一
    九九號前，竊取甲○○所有車牌號碼ＺＧＸ─二二三號機車一部，得手後留供己
    用，並騎往高雄市○○○路一四九號前停放，甲○○發現失竊後，與友騎車四處
    找尋，適巧發現其機車停放處，並見乙○○正欲騎走該機車乃報警查獲，因認被
    告涉犯刑法第三百二十條第一項竊盜罪嫌云云。
二、按公訴人認被告涉犯竊盜罪嫌，所憑為被害人甲○○於警訊中之指述及贓物領據
    一紙。惟訊據上訴人即被告乙○○堅決否認犯行，辯稱：我是到該處等候應徵的
    小姐吳小華，為坐在系爭機車上等，乃挪動車輛以便有較大空隙，因每部機車靠
    太近，不方便坐上，被害人就過來要我和她去警局，我說沒做什麼，為什麼要去
    ，就到旁邊等候，後來警察就把我帶走等語，並舉證人吳小華到庭證稱：我是與
    被告約好八十九年三月二十日下午五時三十分在中華三路一四九號錢櫃ＫＴＶ見
    面，但我到那裏後等了約五至十分鐘都沒見到被告等情屬實。經查被害人甲○○
    於警訊、偵審中指述其機車係於八十九年三月二十日十七時五分在高雄市前金區
    ○○○路一九九號前失竊，當時並未發現何人竊取。而其發現失車停放在高雄市
    前金區○○○路一四九號錢櫃ＫＴＶ時，因見被告牽動其失車而懷疑被告為竊車
    者，其於警訊中指陳「我發現被告牽著失車要發動引擎，我就攔著該男子，該男
    子立刻要逃跑，剛好警方經過抓住他」等情，原審中指稱「我看到被告將機車往
    後拉，就拉住他，他人一直要走，後來警察來，他說祇是移一下車子而已」等語
    ，並稱「其機車失竊，鎖已遭破壞，不用鑰匙也能發動」。而證人陳姵燕則於原
    審中證稱「我有看到他正在牽車，是正要握車把」「發現被告緩緩的走向被害人
    機車去牽車，沒有選或遲疑」等詞，訊據上訴人即被告坦承當時有走過去扶住被
    害人機車之車把，惟意在挪動車輛以便坐上機車坐墊等候吳小華赴約。則被告當
    時牽動機車之外觀動作是否足認為據該車為自己所有或僅係一時方便乘坐，自有
    深究之必要。本院再訊之被害人甲○○，其明確指稱「他當時從騎樓的大柱子走
    到我的機車，手握住車把，有要往後推車的動作，當時車是傾斜立著，支撐架尚
    未踢開，我就過去問他為何動我的車，他說只是要移車」「他當時是有要把車拉
    正的動作」等語，而證人陳姵燕則證述「我載被害人尋車，找到時被害人下車去
    看，我去停車，因與被告有一段距離，到現場時祇見被害人拉住被告，被告當時
    有說在那裏等人」等詞，被害人甲○○既稱被告僅手扶住其車把，機車之支撐架
    尚未踢開，又如何判定被告往後推車，欲牽走機車﹖甚至「要發動引擎」﹖（警
    訊中之指述），查機車係依賴支撐架傾斜停放，牽動機車離去必先踢開支撐架，
    既無此舉，如何認為被告有騎走該機車之意圖﹖被告所辯其當時僅為坐在車上等
    人方便而移動該機車拉開活動空隙又如何與外觀動作不符﹖顯然被害人甲○○因
    乍見被告牽動其甫失竊之機車，一時急切而於警訊、原審中為主觀上之臆測，認
    被告牽動其車把之意圖在於要往後推車，要發動引擎，要牽走其車。事實上，被
    告祇扶住機車車把而已，其他動作均未發生。次查被告於警訊起即堅稱其當時在
    現場等候應徵之小姐，並無逃離被捕情事。訊之被害人甲○○亦說明「其失車停
    放處，機車停的滿滿的沒有空間」屬實，並稱「被告係走到旁邊超商處並未立即
    離開，被告身上未查到工具，也沒有髒污」，與證人陳姵燕於本院所證「被告走
    到超商那裏，是警察來後才叫他來的，當時他是沒有跑的動作」等情一致，足見
    被害人於警訊中指述「被告立刻要逃跑，剛好被警察經過抓住」一節並非實在。
    衡情，被告若竊取被害人機車後騎到現場停放，一旦被失主發現，在身體未受控
    制下，豈有留滯現場等候被害人報警之理﹖由此益證被告所辯其未竊車，當時在
    現場等人應可採信。
三、綜上所述，並無確切之證據足資證明被害人之機車係被告所竊取，亦不能證明被
    告握住被害人機車之車把扶正之單一動作外觀有何不法企圖，尚難以擬制、臆測
    之詞遽以論罪。此外，並無其他積極證據足證被告犯罪，原審不察，予以論罪科
    刑尚有未當，被告上訴意旨否認犯罪，指摘原判決不當為有理由，應由本院撤銷
    改判，另為被告無罪之諭知。
四、據上論結，應依刑事訴訟法第三百六十九條第一項前段、第三百六十四條、第三
    百零一條判決如主文。
本案經檢察官羅正平到庭執行職務。
中    華    民    國     八十九     年      十一      月     二十一   日
                              臺灣高等法院高雄分院刑事第三庭
                                  審判長法官  莊秋桃
                                        法官  魏式璧
                                        法官  陳中和
右正本證明與原本無異。
不得上訴。
                                      書記官  林淑敏
中    華    民    國     八十九     年      十一      月    二十二    日
                                                                      Ｄ


司法院資訊處製作；財團法人民間司法改革基金會備份。
